臺灣臺南地方法院民事裁定　　　　　　 100年度監宣字第26號
聲　請　人　林　昉
上列聲請人聲請對林璟為監護宣告事件，本院裁定如下：
    主    文
宣告林璟（女，民國○○年○月○○日生，身分證統一編號：Ｚ000000
000號，住臺南市○區○○里○○鄰○○○街47號）為受監護宣告
之人。
選定聲請人林昉（民國○○年○○月○日生，身分證統一編號：Ｚ0000
00000號，住臺南市○區○○里○○鄰○○路○段139巷9號）為受監
護宣告之人林璟之監護人。
指定方正（民國○○年○月○○日生，身分證統一編號：Ｚ000000000
號，住臺南市○區○○里○○鄰○○路47巷12號4樓之2）為會同開
具財產清冊之人。
聲請程序費用由受監護宣告之人林璟負擔。
    理    由
一、按對於因精神障礙或其他心智缺陷，致不能為意思表示或受
    意思表示，或不能辨識其意思表示之效果者，法院得因本人
    、配偶、四親等內之親屬、最近一年有同居事實之其他親屬
    、檢察官、主管機關或社會福利機構之聲請，為監護之宣告
    ，民法第14條第1項定有明文。次按受監護宣告之人應置監
    護人。法院為監護之宣告時，應依職權就配偶、四親等內之
    親屬、最近一年有同居事實之其他親屬、主管機關、社會福
    利機構或其他適當之人選定一人或數人為監護人，並同時指
    定會同開具財產清冊之人，民法第1110條、第1111條第1項
    亦定有明文。
二、本件聲請意旨略以：聲請人為林璟（女，民國55年2月28日
    生，身分證統一編號：Ｚ000000000號，住臺南市東區忠孝里
    33鄰崇明二街47號）之姐姐，林璟因智能障礙，致不能為意
    思表示或受意思表示，亦不能辨識其意思表示之效果，聲請
    人為此爰聲請對林璟為監護宣告。又林璟未婚、無子女，其
    父親林知章、母親林趙明如、哥哥林楷均已死亡，在臺之惟
    一親屬僅有姐姐即聲請人全家人，而聲請人與林璟同住，並
    負責處理林璟之事務，為此爰聲請選任聲請人擔任林璟之監
    護人，並請指定林璟之姐夫方正擔任會同開具財產清冊之人
    等語。
三、經查：
  （一）聲請人係林璟之姐姐，業據聲請人提出戶籍謄本2件在
        卷可憑，揆諸上開規定，本件聲請人聲請對林璟為監護
        之宣告，自屬有據。
  （二）又聲請人主張林璟因智能障礙，已不能為意思表示或受
        意思表示，亦不能辨識其意思表示之效果等情，亦據聲
        請人提出相對人能力概述表1件、中華民國身心障礙手
        冊影本1件為證，且本院於100年3月3日在鑑定人行政院
        衛生署台南醫院黃隆山醫師面前訊問林璟，林璟無法正
        確回答自己的姓名、年齡，不知家裡的地址及電話，對
        時間、金錢沒有概念，又鑑定醫師對林璟為精神鑑定結
        果認：「一般醫學檢查：個案意識尚稱清晰，對問話能
        回答，但常有錯答現象，必須靠他人協助下可進食，四
        肢尚稱方便，能自我行動，大小便及個人衛生須他人完
        全協助。精神檢查方面：個案的注意力尚有反應，判斷
        能力、對人時地的定向感、記憶能力、計算能力及抽象
        思考能力均有明顯缺失。並有因心智缺陷，致不能為意
        思表示或受意思表示，亦不能辨識其意思表示之效果者
        。鑑定判斷：基於受鑑定人有精神上之障礙，致不能為
        意思表示或受意思表示，不能辨識其意思表示之效果，
        且接受治療後回復可能性甚低，因而不能管理自己財產
        。結論：可為監護宣告。」，有本院100年3月3日訊問
        及鑑定筆錄在卷可稽，故聲請人聲請對林璟為監護宣告
        為有理由，應予准許。
四、次查，受監護宣告人林璟無配偶及子女，其父親林知章、母
    親林趙明如、哥哥林楷均已死亡，在臺之惟一親屬僅有姐姐
    即聲請人全家人等情，業據聲請人提出戶籍謄本2件、除戶
    謄本2件附卷足資佐證，堪予認定。本院參酌受監護宣告人
    林璟與聲請人同住，由聲請人照顧其日常生活起居，並由聲
    請人負責處理其事務，聲請人亦願意擔任林璟之監護人，因
    認由聲請人擔任林璟之監護人，最能符合林璟之最佳利益，
    爰選定聲請人為林璟之監護人；又方正係林璟之姐夫，亦與
    林璟共同生活，對於林璟之狀況較為明瞭，衡情方正應會本
    於受監護宣告之人林璟之最佳利益，與監護人共同開具財產
    清冊，且方正亦表示願擔任會同開具財產清冊之人，是爰指
    定方正為會同開具財產清冊之人，以利監護事宜之執行。
五、依民事訴訟法第608條第1項，裁定如主文。
中    華    民    國    100    年    3    月    4    日
                   家事法庭   法  官  葉惠玲
以上正本係照原本作成。
如不服本裁定關於選定監護人及指定會同開具財產清冊之人等部
分，應於送達後十日內向本院提出抗告狀，並繳納抗告費新臺幣
1,000元；其餘關於宣告監護之部分，不得抗告。
中    華    民    國    100    年    3    月    4    日
                   家事法庭   書記官  謝麗首